【裁判字號】    91,上易,3415
【裁判日期】    920110
【裁判案由】    侵占
【裁判全文】
臺灣高等法院刑事判決                          九十一年度上易字第三四一五號
    上  訴  人  臺灣板橋地方法院檢察署檢察官
    被      告  甲○○  男四十.
右上訴人因被告侵占案件，不服臺灣板橋地方法院九十一年度易緝字第一六九號，中
華民國九十一年十月九日第一審判決（起訴案號：臺灣板橋地方法院檢察署九十年度
偵字第一八七一二號），提起上訴，本院判決如左：
    主  文
原判決撤銷。
甲○○意圖為自己不法之所有，而侵占自己持有他人之物，處有期徒刑參月，如易科
罰金以參佰元折算壹日。
    事  實
一、甲○○於民國九十年一月二日下午三時許，在桃園縣龜山鄉○○路○段一二四七
    巷九號，受其雇主丙○○委託，前往臺北縣土城市○○街六十九巷二十二號李金
    桃住處，向李金桃拿取借款新臺幣（下同）十五萬元，丙○○並向員工乙○○（
    起訴書誤書為林明宗）借得車號ＦＩＣ－八七七號機車一輛供甲○○代步。詎甲○○向李金桃取得借款後，因積欠地下錢莊金錢，竟意圖為自己不法之所有，以
    變易持有為所有之意思，將現金十五萬元及機車侵占入己，其中十五萬元償還地
    下錢莊，又機車則借予友人騎用，並逃匿無蹤，致丙○○與乙○○追討無著。
二、案經丙○○、乙○○訴由桃園縣警察局龜山分局報告臺灣板橋地方法院檢察署檢
    察官偵查起訴。
    理  由
一、右揭犯罪事實，業據被告甲○○於原審審理時坦承不諱，核與告訴人丙○○、乙○○分別於警訊、偵查及原審審理時指訴之情節相符，並經證人李金桃於警訊時
    證述明確，本件事證明確，被告犯行洵堪認定。
二、核被告所為，係犯刑法第三百三十五條第一項之普通侵占罪。被告以一行為同時
    同地侵占分屬告訴人丙○○與乙○○所有之金錢與機車，為一行為觸犯二普通侵
    占之罪名，為想像競合犯，應從一普通侵占罪處斷。
三、原審認被告罪證明確，而予以論罪科刑，固非無見。惟原審未比較刑法第四十一
    條有關有期徒刑易科罰金修正前後之規定，而加以適用，顯有未合。檢察官據告
    訴人丙○○之請求提起上訴意旨略以：被告甲○○於犯罪後，狡賴隱匿不願賠償
    告訴人丙○○之損失，毫無悔意，應施以較重之處罰等語，非無理由，且原審又
    有如上可議之處，自應由本院將原判決撤銷改判。爰審酌被告因一已之貪念，致
    罹刑章，其犯罪之動機、目的、手段、所生損害及犯罪後迄今未能賠償告訴人等
    之損失等一切情狀，量處如主文第二項所示之刑，並諭知易科罰金之折算標準，
    以示懲儆。又被告行為後，刑法第四十一條於九十年一月四日修正，同年月十日
    經總統公布施行，由原來犯最重本刑三年以下有期徒刑以下之刑之罪，而受六個
    月以下徒刑或拘役之宣告得易科罰金之要件，修改為犯最重本刑為五年以下有期
    徒刑以下之刑之罪，而受六個月以下徒刑或拘役之宣告得易科罰金之要件，比較
    新舊法，應以新法有利於被告，自應依刑法第二條第一項前段規定，適用裁判時
    前開修正之刑法第四十一條第一項前段之規定。
四、被告甲○○經合法傳喚，無正當理由不到庭，爰不待其陳述逕行判決。
據上論斷，應依刑事訴訟法第三百六十九條第一項前段、第三百六十四條、第三百七
十一條、第二百九十九條第一項前段，刑法第二條第一項前段、第三百三十五條第一
項、第五十五條、修正後第四十一條第一項前段，罰金罰鍰提高標準條例第一條前段
、第二條，判決如主文。
本案經檢察官劉家芳到庭執行職務。
中      華      民      國    九十二    年      一      月      十  日
                              臺灣高等法院刑事第二十三庭
                                  審判長法  官  宋      祺
                                        法  官  陳  坤  地
                                        法  官  雷  雯  華
右正本證明與原本無異。
不得上訴。
                                        書記官  陳  思  云
中      華      民      國     九十二   年       一     月      十      日
附錄：本案論罪科刑法條全文
刑法第三百三十五條
意圖為自己或第三人不法之所有，而侵占自己持有他人之物者，處五年以
下有期徒刑、拘役或科或併科一千元以下罰金。
前項之未遂犯罰之。


司法院資訊處製作；財團法人民間司法改革基金會備份。
